臺灣板橋地方法院刑事判決　　　　　 　　96年度訴字第258號
公　訴　人　臺灣板橋地方法院檢察署檢察官
被　　　告　乙○○
指定辯護人　本院公設辯護人吳天明
上列被告因偽造有價證券等案件，經檢察官提起公訴（95年度偵
緝字第2104號），本院判決如下：
    主  文
乙○○共同意圖供行使之用偽造支票，累犯，處有期徒刑年貳
月。
偽造發票人為丁○○，支票號碼NH0000000 號，票面金額新臺幣
二十萬元，發票日94年12月25日之支票壹紙沒收。
    事  實
一、乙○○前因殺人未遂案件，經臺灣彰化地方以84年訴字699
    號判處有期徒刑5 年4 月確定，於90年1 月19日執行完畢，
    其不知悔改，與甲○○（未據檢察官起訴）於94年11月間之
    某日，在臺北市○○街2 號向丁○○借得付款人臺北銀行、
    號碼NH0000000 號之空白票據1 紙，渠等明知丁○○並未授
    權使用，為供行使之用，竟基於偽造支票之犯意聯絡，由甲○○委託不知情之印章店人員偽刻丁○○之印章，在上開支
    票上偽造丁○○之印文1 枚、發票日94年12月25日、金額新
    臺幣（下同）200,000 元等必要記載事項，而偽造以丁○○
    為發票人之支票1 紙。再於同年11月間之某日，先向丙○○
    購買200,000 元之珠寶，復於同月11日在臺北市○○○路某
    汽車旅館將偽造之系爭票據行使交付於丙○○，做為給付珠
    寶價款所用。嗣丙○○於95年1 月2 日提示系爭偽造支票而
    不獲兌現，經銀行人員通知丁○○後，始悉上情。
二、案經被害人丁○○訴由臺北縣政府警察局中和分局報請臺灣
    板橋地方法院檢察署檢察官偵查起訴。
    理  由
一、被告及指定辯護人對於檢察官起訴所據之系爭票據、掛失止
    付通知書、遺失票據申報書、寶石保證書等書證，形式上真
    正並無爭執。對於證人丙○○於審判外之陳述，亦不爭執因
    屬傳聞證據而無證據能力，是上開證據應有證據能力。至於
    指定辯護人爭執告訴人丁○○於警、偵訊中之陳述為審判外
    陳述，因告訴人以證人身分到庭詰問，其警詢之陳述並無與
    審判中陳述有何不符，是其警詢之陳述不符合傳聞證據例外
    採認之規定，應無證據能力。至於告訴人於偵查中之陳述，
    業經以證人身分具結，且無顯不可信之特別情狀，依刑事訴
    訟法第159 條之1 第2 項規定，有證據能力。
二、訊據被告矢口否認上開犯行，辯稱：支票是我向丁○○借的
    ，我跟他借支票要去借錢，所以請他開二十萬的面額給我，
    支票上面的二十萬元是丁○○寫的，日期也是他寫的，但是
    沒有蓋印章，後來「肉包」（即甲○○）拿這張票說要去請
    丁○○蓋章，我不知道是偽刻的印章云云。經查：
  (一)於94年11月間之某日，綽號「肉包」之甲○○與被告向丙○○購買價值200,000 元之珠寶，而後相約於同月11日在臺北
    市○○○路某汽車旅館，持偽造丁○○之臺北銀行內湖分行
    票據號碼NH0000000 號、發票日94年12月25日、票面金額
    200,000 元之支票，交付丙○○做為買受珠寶之價款。嗣丙○○將票據交由其弟朱國豪提示，因印鑑不符，經銀行通知
    票載發票人丁○○填具遺失票據申報書，此據證人丙○○證
    述明確，並有上開支票影本、掛失止付通知書、遺失票據申
    報書、寶石保證書等在卷為據。
  (二)而因被告過去曾向告訴人借票據周轉使用，屆期未籌足現金
    以供提示，故被告與甲○○再次自告訴人處取得系爭支票時
    ，告訴人並未蓋用印鑑，此據告訴人證稱：以前有借過一張
    十萬元的支票給乙○○，但時間到他沒有去存款，是我自己
    存款，後來錢也沒還我，後來被告又問我可不可以再借他一
    張支票，我在我公司給他一張支票，但是沒有蓋章，有寫金
    額十萬元，我就交給被告說如果有辦法調到錢的話，可以把
    支票拿回來讓我蓋章，那張支票沒有寫發票日期，因為我不
    知道他何時可以調到錢，只有寫面額十萬元，這張票後來有
    叫被告撕掉，我還有問被告是不是沒有將向我借的支票撕掉
    ，被告說有將票撕掉；至於系爭支票上的金額、日期都不是
    我寫的，是銀行通知我說有一張支票要提示，但印鑑不符，
    我就請銀行先不要付錢，然後我去辦理掛失手續等語（見本
    院96年4 月13日審判筆錄）。雖然告訴人所證述僅曾借被告
    支票2 紙，與被告所辯與甲○○曾借3 紙支票等情不符（見
    同日審判筆錄第12頁被告答辯），但因被告第一次所借票據
    並未依約存款供兌領，故被告再次向告訴人借票時，告訴人
    並未於票據上用印，告訴人之證述與被告所辯相符，堪以採
    認。
  (三)而被告辯稱：第二次借票時，伊與甲○○各借一張，伊所借
    的有依被告指示撕去，但甲○○那張沒有撕去，甲○○說要
    拿去請告訴人用印，後來甲○○跟我說他跟告訴人講，已經
    蓋好了，我就跟肉包一起交給丙○○云云（見同前日審判筆
    錄第12頁）。然而被告既表示伊所借票據面額為100,000 元
    ，甲○○所借票據面額200,000 元，既然告訴人不同意伊使
    用100,000 元之票據，且要求被告撕去，豈會同意甲○○使
    用面額200,000 元支票？且被告於偵查中承認與告訴人熟識
    （見95年度偵緝字第2104號偵查卷第26頁），而告訴人則只
    知道綽號「肉包」，不知是否為甲○○（見本院96年4 月13
    日審判筆錄第14頁）。則告訴人拒絕熟識之被告借票，反而
    借票給不熟識之「肉包」，亦與常理有違。而告訴人第2 次
    借票時暫不蓋其印鑑，可見告訴人使用票據亦甚為謹慎小心
    ，豈會在無擔保之下，任意同意「肉包」使用200,000 元之
    支票？因此，若謂「肉包」甲○○擅自偽造告訴人印章乙節
    ，被告毫不知情亦未曾懷疑，顯難令人置信。
  (四)且被告於偵查中亦自承：本來支票上沒有蓋印章，印章不知
    道在哪裡刻的，肉包就在支票上蓋上印章交給朱國豪（應係
    丙○○），肉包說先不要提示票據，到期會拿現金換回支票
    等語（見95年度偵緝字第2104號偵查卷第26-27 頁），顯見
    對於「肉包」甲○○擅自刻印蓋於系爭支票乙節，被告本已
    知情。況系爭支票存款戶所用印鑑，為特殊之六角造型（見
    95 年 度偵字第11490 號偵查卷第29頁）；而甲○○所偽造
    之印文則為特殊之圓形造型（見同卷第10頁），兩印文造型
    截然不同，被告既曾向告訴人借用支票，時隔不久又見甲○○蓋上開印文於系爭支票上，豈會不知為偽造？被告於本院
    審理中，翻稱以為甲○○拿支票讓告訴人蓋章云云，與伊偵
    查中所述不符，且與客觀事證之推論有悖，顯係臨訟之飾詞
    ，不足採信。
  (五)至於被告與「肉包」甲○○共同行使系爭偽造支票購買珠寶
    ，事後經丙○○之弟朱國豪提示票據未獲兌現，據證人丙○○於本院審判中證述明確（見本院96年4 月13日審判筆錄）
    ，固可證明被告所述綽號「肉包」之甲○○並非憑空虛捏。
    而經本院依證人丙○○所提供0000000000號行動電話，查得
    該電話使用人王沛翎之兄確實名為甲○○，但經本院依職權
    傳喚甲○○，並未於審判期日到庭。惟被告對於系爭支票係
    以偽造之印章蓋印，既明知並共同行使，顯然與甲○○之間
    具有犯意聯絡及行為分擔，不能盡推由未到庭之甲○○負責
    。而被告雖又辯以：如果知道支票為偽造，不會在珠寶保證
    書上留下姓名，也不會退還珠寶云云。惟甲○○明知支票為
    偽造，亦留下真實聯絡電話，業據上述，顯見被告以伊於珠
    寶保證書上留有姓名做為無行使偽造支票之犯意，其推論上
    並無必然關係。
  (六)綜上，本件既經告訴人指訴明確，而被告於偵查中所述知悉
    甲○○私刻印章蓋用於支票上等情，與事證之推論結果相符
    ，復有系爭票據影本、掛失止付通知書、遺失票據申報書等
    為證，本件事證明確，被告犯行堪以認定，應依法論處。
三、核被告所為，係犯刑法201 條第1 項之偽造有價證券罪第1
    項之偽造有價證券罪。被告與甲○○間，就前開犯行有犯意
    聯絡及行為分擔，應論以共同正犯，雖然刑法第28條於被告
    行為後曾有修正，於95年7 月1 日施行，惟被告與甲○○就
    彼此犯行之參與程度，適用新、舊法均無二致（均已達實行
    程度），不生新、舊法比較問題，應逕適用現行法。又被告
    與甲○○共同推由甲○○偽造印章、印文之行為，為偽造有
    價證券之階段行為，不另論罪。被告及甲○○持偽造支票行
    使之行為，為高度之偽造有價證券行為所吸收，亦不論罪。
    被告前因殺人未遂案件，經臺灣彰化地方以84年訴字699 號
    判處有期徒刑5 年4 月確定，於90年1 月19日執行完畢，有
    臺灣高等法院被告前案紀錄表在卷可稽，其於有期徒刑執行
    完畢後之5 年以內，再故意犯本件有期徒刑以上之罪，為累
    犯，應依法加重其刑。雖然累犯規定亦有修正，但以被告於
    有期徒刑執行完畢後5 年內故意再犯，無論依新、舊法規定
    ，均構成累犯，於此亦不生新、舊法比較問題。
四、爰審酌被告因一時失慮觸法，告訴人於偵、審中均表示願給
    予被告輕判之機會，並斟酌其犯罪之動機、目的、手段，犯
    罪時所受之刺激及其品性、生活狀況、智識程度、犯罪所生
    之損害，犯罪後態度等一切情狀，量處如主文所示之刑。偽
    造發票人為丁○○，支票號碼NH0000000 號，票面金額新臺
    幣二十萬元，發票日為94年12月25日之支票，係偽造之有價
    證券，不問屬犯人與否，應依法宣告沒收。
五、公訴意旨另認為：系爭支票係被告於94年8 月間某日，至臺
    北市○○街2 號丁○○之辦公處所竊得，而認被告除犯有偽
    造有價證券罪外，另有竊盜罪，兩罪具有方法、結果之牽連
    關係等語。經查：
  (一)本件並無證據足證被告有竊取上開支票之犯行。告訴人於95
    年1 月間接獲銀行通知朱國豪持其為發票人但印鑑不符之支
    票請求兌現，其於95年1 月4 日前往銀行掛失，當時告訴人
    即以「公司搬遷中遺失」為由申請掛失止付（見95年度偵字
    第11490 號偵查卷第12頁掛失止付通知書），且記載遺失地
    點為臺北縣泰山鄉○○路168-37號（見同卷第13頁遺失票據
    申報書），惟偵查中，告訴人則證稱不知票據遺失之原因等
    語（見同前卷第27頁）。至於本院審判中，告訴人復證稱：
    我的支票簿有時候會放在桌上，有時候放在抽屜，我的習慣
    是下班的時候才會上鎖，系爭支票是銀行通知我，我才知道
    不見等語（見本院96年4 月13日審判筆錄）。足見就被告及
    甲○○持有系爭支票之原因，告訴人無法詳述，則於事證有
    疑之情形下，自不能逕為不利被告之認定，推論係由被告所
    竊得。
  (二)且告訴人於本院中證稱被告曾向其借支票2 次，不包括系爭
    支票等語，雖與被告所述借支票3 次等情不同，惟就1.被告
    曾借支票1 紙於兌現後被告未清償欠款，以及2.被告曾借第
    2 張支票，後來告訴人要求被告撕毀等情，告訴人之證述與
    被告所辯相符（均見本院96年4 月13日審判筆錄），僅被告
    辯稱第2 次是借2 支票告訴人所述不同，惟被告當時向告訴
    人借得支票1 紙（第2 張），後來被告並未使用而逕行撕去
    ，是被告應無必要竊取告訴人之支票，反而將向告訴人所借
    之支票撕去。且被告與甲○○第2 次前去向告訴人借支票時
    ，告訴人並未拒絕，當時被告自亦無必要下手竊取其支票。
  (三)綜上所述，告訴人就被告及甲○○持有系爭支票之原因無法
    為完整之陳述，僅因主觀上認定僅曾借被告支票2 紙，而被
    告與甲○○前後持有其票據3 紙，而認定系爭票據為遺失或
    是失竊。而本件既缺乏積極證據證明被告有竊取告訴人系爭
    支票之犯行，且告訴人當時業已允諾借票予被告，被告並無
    竊取支票之動機。另外被告若欲使用告訴人支票，豈會先將
    手中持有告訴人所借之支票撕去，再另外竊取告訴人支票之
    理？是本件於事證有疑之下，為有利被告之推論，亦無悖於
    經驗法則。是就被告所涉竊盜罪部分，證據不足，惟公訴人
    既認此部分與被告所犯偽造有價證券罪間，有方法、結果之
    牽連關係，為前開論罪科刑之效力所及，是不另為無罪之諭
    知。
六、本院於審判中查知共同正犯「肉包」本名為甲○○（68年7
    月17日生，身分證統一編號Ｚ000000000號，住彰化縣福興鄉
    社尾村粿店巷10號），檢察官未就此部分提起公訴，宜請檢
    察官另為適法處置，以昭法紀。
據上論斷，應依刑事訴訟法第299 條第1 項前段，刑法第28條、
第201 條第1 項、第47條第1 項、第205條，判決如主文。
本案經檢察官鄧媛到庭執行職務。
中　　華　　民　　國　　96　　年　　8 　　月　　24　　日
                  刑事第十二庭  審判長法  官  徐蘭萍
                                      法  官  林淑婷
                                      法  官  林漢強
上正本證明與原本無異。
如不服本判決，應於送達後10日內，向本院提出上訴狀
                                      書記官  曾千庭
中　　華　　民　　國　　96　　年　　8 　　月　　24　　日
附錄本案論罪科刑所用法條全文
刑法第201條
意圖供行使之用，而偽造、變造公債票、公司股票或其他有價證
券者，處三年以上十年以下有期徒刑，得併科三千元以下罰金。
行使偽造、變造之公債票、公司股票或其他有價證券，或意圖供
行使之用，而收集或交付於人者，處一年以上七年以下有期徒刑
，得併科三千元以下罰金。
